【裁判字號】    99,簡上,150
【裁判日期】    991104
【裁判案由】    詐欺
【裁判全文】
臺灣屏東地方法院刑事判決             99年度簡上字第150號
上  訴  人  臺灣屏東地方法院檢察署檢察官
被      告  乙○○
上列上訴人因詐欺案件，不服本院99年度簡字第888 號中華民國
99年5 月31日第一審判決（聲請簡易判決處刑案號：99年度偵字
第3791、3429號；併案審理案號：99年度偵字第4159、4269、44
71、4483、4620、4796、4850、4901、4912號），提起上訴，及
併案審理（99年度偵字第5736、5314、5426、5458、6268、6303
、6632、6858號、臺灣台南地方法院檢察署99年度偵字第11630
、12073 號、臺灣台北地方法院檢察署99年度偵字第13770 號）
，本院判決如下：
    主  文
原判決撤銷。
乙○○幫助犯詐欺取財罪，處有期徒刑肆月，如易科罰金，以新
臺幣壹仟元折算壹日。
    事  實
一、被告乙○○之犯罪事實如檢察官聲請簡易判決處刑書及併辦
    意旨書所載（如附件，另詳細之被害人、詐騙時間、地點及
    被害金額，則如附表所示）。
二、案經被害人甲○○等人分別訴請屏東縣政府警察局屏東分局
    等移由臺灣屏東地方法院檢察署檢察官偵查聲請簡易判決處
    刑及併案審理。
    理  由
壹、程序部分：
    按被告以外之人於審判外之陳述，雖不符前4 條（即刑事訴
    訟法第159 條之1 至之4） 之規定，而經當事人於審判程序
    同意作為證據，法院審酌該言詞陳述或書面陳述作成時之情
    況，認為適當者，亦得為證據。當事人、代理人或辯護人於
    法院調查證據時，知有第159 條第1 項不得為證據之情形，
    而未於言詞辯論終結前聲明異議者，視為有前項之同意，刑
    事訴訟法第159 條之5 定有明文。經查，檢察官及被告於本
    院言詞辯論終結前，就本判決所引用下列各項屬於審判外陳
    述之證據，知有第159 條第1 項不得為證據之情形，均未聲
    明異議，且本院審酌該證據作成情況均無不適當之情形，是
    依上開規定，認得作為本案證據。
貳、實體部分：
一、被告乙○○矢口否認有何詐欺情事，辯稱不知對方是詐欺集
    團，只是要辦信用卡等事宜云云。然查被告為40餘歲成年人
    ，且政府宣導防堵詐欺集團多年，其竟將其金融帳戶資料輕
    率將之交付予其不知年籍身份之人，謂無幫助他人詐欺之不
    確定故意，熟能置信，此外復有如簡易判決處刑聲請書所載
    之論述及與併辦意旨書所載之證據在案可資佐證，被告犯行
    ，足資認定。
二、按刑法上之幫助犯，係對於犯罪與正犯有共同之認識，而以
    幫助之意思，對於正犯資以助力，而未參與實施犯罪之行為
    者而言（最高法院75年度台上字第1509號、84年度台上字第
    5998號、88年度台上字第1270號判決意旨參照）。被告提供
    其所有之銀行帳戶予他人為上開詐欺取財犯行使用，雖並未
    參與犯罪之構成要件行為，然其係以幫助他人犯罪之意思，
    實施詐欺取財構成要件以外之行為，應依刑法第30條第1 項
    論以幫助犯。是核被告所為，係犯刑法第30條第1 項、第33
    9 條第1 項之幫助詐欺取財罪。原審併案審理事實、本院併
    案審理事實，與本案聲請簡易判決處刑事實，有實質上一罪
    關係，本院自得一併案理，併此敘明。被告以一幫助詐欺取
    財犯意，雖使詐欺集團成員先後向被害人多人施詐，惟就被
    告言，仍僅有一次提供帳戶之幫助行為，僅成立一個幫助詐
    欺罪（最高法院96年度台非字第245 號、95年度台非字第28
    4 號判決意旨參照）。又被告係幫助犯，爰依刑法第30條第
    2 項之規定，按正犯之刑減輕之。
三、原審認被告上開犯罪事證明確，而予以依法論科，固非無見
    ；惟查：上開本院併案審理部分，與聲請簡易判決處刑之被
    害人部分間，有實質上一罪關係，業如上述，原審未及併案
    審理，尚有未恰。檢察官上訴認原審未及就上開本院併案審
    理部分併予審理判決，而提起上訴指摘原審判決不當，為有
    理由，故應由本院予以撤銷改判。爰審酌被告提供帳戶供實
    行財產犯罪者獲取財財物，除造成被害人多人因而受有損失
    外，並致使國家追訴犯罪困難，容易鼓勵犯罪，行為實有可
    議之處，復參以本件被害人及所受損害之金額均不少等一切
    情狀，量處如主文第2 項所示之刑，並諭知如易科罰金之折
    算標準， 以資懲儆。
據上論結，應依依刑事訴訟法第455 條之1 第1 項、第3 項、第
369 條第1 項前段、第364 條、第299 條第1 項前段、刑法第33
9 條第1 項、第30條第2 項、刑法第41條第1 項前段，刑法施行
法第1 條之1 ，判決如主文。
本案經檢察官劉昀到庭執行職務。
中    華    民    國    99    年    11    月    4     日
                  刑事第一庭    審判長法  官  潘正屏
                                      法  官  翁世容
                                      法  官  黃紀錄
以上正本證明與原本無異。
不得上訴。
中    華    民    國    99    年    11    月    4     日
                                      書記官  唐明煌

司法院資訊處製作；財團法人民間司法改革基金會備份。
